臺灣臺北地方法院交通事件裁定　　　　 100年度交聲字第49號
原處分機關　臺北市交通事件裁決所
異　議　人
即受處分人　柯明志
上列異議人即受處分人因違反道路交通管理處罰條例案件，對於
臺北市交通事件裁決所於中華民國99年12月31日所為之裁決（原
處分案號：北市裁罰字第裁22-A1A144608號），聲明異議，本院
裁定如下：
    主  文
原處分關於違反道路交通安全規則肇事致人受傷部分撤銷。
上開撤銷部分不罰。
    理  由
一、按犯罪事實應依證據認定之，無證據不得認定犯罪事實，刑
    事訴訟法第154條第2項定有明文。次按法院受理有關交通事
    件，準用刑事訴訟法之規定，復為道路交通管理處罰條例第
    89條前段所明定，是最高法院76年台上字第4986號判例所揭
    示：「認定犯罪事實所憑之證據，雖不以直接證據為限，間
    接證據亦包括在內，然而無論直接或間接證據，其為訴訟上
    之證明，須於通常一般之人均不致有所懷疑，而得確信其為
    真實之程度者，始得據為有罪之認定，倘其證明尚未達到此
    一程度，而有合理之懷疑存在時，事實審法院復已就其心證
    上理由予以闡述，敘明其如何無從為有罪之確信，因而為無
    罪之判決，尚不得任意指為違法」之意旨，亦即刑事訴訟法
    上法院認定事實之最重要原則之一即認定被告有罪，就該有
    罪事實不能有任何之合理懷疑存在之原則，於法院審理行為
    人違反道路交通管理處罰條例案件時，當有其適用。易言之
    ，法院於審理行為人違反道路交通管理處罰條例案件，於為
    事實之認定時，如就原處分機關所認定行為人違規之事實仍
    有合理之懷疑，而無法確信行為人確有該當於道路交通管理
    處罰條例各該處罰條文之構成要件事實時，即應依訴訟法上
    待證事實「倘有懷疑，則應從被告之利益作解釋」之證據法
    則，作對受處分人有利之認定。
二、原處分意旨略以：異議人即受處分人（下稱受處分人）柯明
    志於民國99年10月14日下午3時45分，駕駛車牌號碼105-ZT
    號營業貨運曳引車（下稱本案車輛），行經臺北市○○區○
    ○路2段190號對面時，因變換車道，未讓直行車先行且未注
    意安全距離，而與被害人王惠貞（以下逕稱其名）所駕駛之
    車牌號碼G3-8076號自用小客車發生擦撞，致王惠貞受有頭
    部損傷、肌痛及肌炎、背部扭傷之傷害，經警到場處理後，
    由臺北市政府警察局交通警察大隊（下稱原舉發機關）事故
    處理組員警於99年11月5日以受處分人有違反道路交通管理
    處罰條例第45條第4款規定「在多車道不依規定駕車」，及
    同條例第61條第3項規定「汽車駕駛人，駕駛汽車違反道路
    交通安全規則，因而肇事致人受傷」之違規行為掣單舉發（
    通知單案號：北市警交大字第A1A144608號）。嗣受處分人
    於應到案日期（99年12月3日）前之99年11月22日提出申訴
    ，惟經臺北市交通事件裁決所（下稱原處分機關）函請原舉
    發機關調查結果，仍認受處分人確有前開違規行為，原處分
    機關乃於99年12月31日以北市裁罰字第裁22-A1A144608號裁
    決，就受處分人「在多車道不依規定駕車」之違規行為，依
    道路交通管理處罰條例第45條第4款之規定，裁處受處分人
    罰鍰新臺幣（下同）900元，併依同條例第63條第1項第1款
    （裁決書漏載第1款）之規定，記違規點數1點；就受處分人
    「汽車駕駛人，駕駛汽車違反道路交通安全規則，因而肇事
    致人受傷」之違規行為，依同條例第61條第3項之規定，記
    違規點數3點。
三、受處分人聲明異議意旨略以：伊固有於上開時、地駕駛本案
    車輛因變換車道，未讓直行車先行且未注意安全距離，而與
    王惠貞所駕駛之車牌號碼G3-8076號自用小客車發生擦撞，
    惟事故發生當時伊有下車察看王惠貞之情況，王惠貞向伊表
    示她並未受傷，僅有頭暈，故伊雖有違反道路交通安全規則
    而肇事，但並未因此致人受傷，是員警就「汽車駕駛人，駕
    駛汽車違反道路交通安全規則，因而肇事致人受傷」此部分
    之舉發有誤，為此聲明異議，請求撤銷原處分關於違反道路
    交通安全規則肇事致人受傷，記違規點數3點之部分等語（
    聲明異議範圍不含原處分關於在多車道不依規定駕車，處罰
    鍰900元併計違規點數1點之部分）。
四、經查：
  (一)受處分人於99年10月14日下午3時45分駕駛本案車輛沿臺北
    市○○區○○路2段由南往北方向行駛第一車道，行經臺北
    市○○路○段190號對面處，欲往右變換至第二車道時，因未
    讓直行車先行，且未注意安全距離，致其所駕駛之本案車輛
    右前車角與同向沿第二車道行駛之由王惠貞所駕駛之車牌
    G3-8076號自用小客車（下稱王惠貞之車輛）左後車門發生
    擦撞，王惠貞之車輛因而失控，致該車之車頭再向前撞擊分
    隔島而肇事等情，業經受處分人坦承不諱，並經王惠貞於本
    院調查時證述明確（見本院卷第42頁反面），復有臺北市政
    府警察局交通警察大隊道路交通事故初步分析研判表、道路
    交通事故現場圖、臺北市政府警察局大安分局交通分隊道路
    交通事故補充資料表（見本院卷第11頁至第13頁）、臺北市
    政府警察局大安分局交通分隊交通事故談話紀錄表、道路交
    通事故調查報告表(一)(二)、臺北市○○○○○道路交通事故肇
    事人自首情形紀錄表各1份（見本院卷第24頁至第29頁）、
    事故現場照片共14張（見本院卷第33頁至第39頁）附卷可稽
    ，固堪認定。
  (二)惟王惠貞於本院調查時，以具結擔保其供述之真實性並在負
    擔偽證罪之心理處罰狀態下證稱：「（問：當時妳有無傷害
    或身體不舒服狀況？）當時沒有外傷，只是呼吸急促、頭暈
    」；「（問：車禍後當天有無到醫院急診？）有，好像是受
    處分人叫救護車，我就去醫院了，受處分人留在現場處理」
    ；「（問：診斷結果？）有做超音波、Ｘ光片，都沒有受傷
    的情況，當時我有點肌肉疼痛，醫生說可能是拉扯的關係，
    但醫生說照片子看是沒有什麼傷」；「（問：〈提示本院卷
    第39頁王惠貞腿部疑似瘀青之照片1紙〉這照片是警察照的
    嗎？）是，我當時還不是很清楚，因我頭很暈，因當時跪在
    人行道上髒髒的，看起來像瘀青，我表弟就請警察照相，但
    醫生後來診斷結果認為那不是瘀青」；「（問：〈提示本院
    卷第13頁補充資料表〉為何警察會在肇事當事人情形欄上記
    載你頭暈、嘔吐、右肩及背部疼痛、右膝瘀腫？）當天確實
    頭很暈，一直想吐，醫生說也可能是緊張的關係。右肩及背
    部的疼痛有可能是緊張或震動所引起的。右膝瘀腫就是我前
    開所述，誤以為有受傷，所以先請警察這樣記載」；「（問
    ：你有因本案事故受到任何傷害嗎？）沒有」等語綦詳（見
    本院卷第42頁反面至第43頁），堪認受處分人辯稱：伊本件
    違規肇事之行為，並未致人受傷等語，確非無據。
  (三)卷附臺北市政府警察局大安分局交通分隊道路交通事故補充
    資料表之「當事人受傷情形」欄內雖記載「王惠貞頭暈嘔吐
    、右肩及背部疼痛、右膝瘀腫」乙節（見本院卷第13頁），
    惟上開記載乃據報到場處理事故之員警依王惠貞當時主觀感
    覺所為之片面陳述內容記錄，並未親自查證或經醫師診斷之
    情，業據證人即到場處理本件事故之員警吳忠泰於本院調查
    時證稱：伊在卷附臺北市政府警察局大安分局交通分隊道路
    交通事故補充資料表「當事人受傷情形」欄內之記載，乃是
    根據王惠貞之陳述，而伊也不是醫生，無從判斷，又王惠貞
    係女性，故伊並未親自檢查傷勢，但有報119請救護車送王
    惠貞至醫院就診，另就伊雙眼可立即觀察之部分，王惠貞當
    時並未有明顯外傷等語明確（見本院卷第43頁反面），而觀
    之本院依職權向王惠貞當日前往急診之臺北醫學大學附設醫
    院所調取之王惠貞診斷證明書（見本院卷第51頁），其上並
    未記載王惠貞受有任何右膝瘀腫之傷害，再佐以王惠貞上開
    向員警吳忠泰所為之陳述，均是其在驚魂未定情況下，所為
    個人感覺描述之情，亦據王惠貞於本院調查時結證詳實（見
    本院卷第43頁），自難憑此遽認王惠貞確有因受處分人之本
    件違規肇事行為而受有生理機能之傷害。
  (四)又王惠貞於本件事故發生後當日至臺北醫學大學附設醫院急
    診，經醫師診察結果認其患有頭部損傷、肌痛及肌炎、背部
    扭傷之情，固有臺北醫學大學附設醫院100年2月1日校附醫
    歷字第1000000614號函暨所檢附之臺北市消防局救護紀錄表
    、急診病歷、乙種診斷證明書、急診護理評估紀錄、急診護
    理紀錄單、急診留觀護理紀錄單1份附卷可稽（見本院卷第
    47頁至第52頁），惟前揭診斷證明書上所載之「頭部損傷」
    乙節，並未經科學儀器及X光檢驗，當日亦無明顯紅腫或瘀
    傷，乃係根據王惠貞主述而為記載之情，有臺北醫學大學附
    設醫院100年4月6日校附醫歷字第1000001803號函1紙存卷可
    考（見本院卷第56頁），而參以王惠貞當日之急診護理紀錄
    單所示（見本院卷第52頁），其於99年10月14日下午7時30
    分許經護理檢查時「已無頭暈疼痛情形」之情形，自難排除
    上揭「頭部損傷」乃係因王惠貞突遇本件事故，一時情緒緊
    張驚嚇而致暫時性頭部暈眩、嘔吐不適反應之可能，尚難認
    定就此部分已達道路交通管理處罰條例第61條第3項所指「
    致人受傷」之程度。至上揭診斷證明書所載之「肌痛及肌炎
    」及「背部扭傷」之診斷，雖業經科學儀器檢驗，然引起肌
    痛、肌炎及背部扭傷疼痛之原因甚多，或係因平時站、坐、
    睡姿或行走姿勢不良，或係因運動伸展不正確，或係因疲勞
    、壓力、緊張所致，原因不一而足，自難僅憑「肌痛及肌炎
    」及「背部扭傷」之診斷結果，即認王惠貞之前開病徵與本
    件受處分人違規肇事行為間當然存有相當因果關係。
五、綜上所述，受處分人本件違規肇事之行為，與王惠貞上揭經
    診斷之病徵間，是否具有相當因果關係，仍存有合理之懷疑
    ，復無其他積極證據證明受處分人之本件違規肇事行為，確
    實生有「致人受傷」之結果，是依「倘有懷疑，應從被告之
    利益作解釋」之法則，自應為有利於受處分人之認定，原處
    分機關遽對受處分人為前開「汽車駕駛人，駕駛汽車違反道
    路交通安全規則，因而肇事致人受傷，記違規點數3點」之
    裁決處罰，即難認為允當。受處分人之異議為有理由，自應
    由本院予以撤銷，並自為裁定如主文第2項所示，以資適法
    。
六、末以，受處分人本件聲明異議之範圍，僅限於「受處分人違
    反道路交通安全規則肇事致人受傷，記違規點數3點」部分
    ，其就前揭原處分之其餘部分均無不服之情，業據受處分人
    於本院調查時陳述明確（見本院卷第44頁），復有99年12月
    31日聲明異議狀1份存卷可參（見本院卷第4頁），是原處分
    關於「在多車道不依規定駕車，處罰鍰900元併計違規點數1
    點」之部分，並非本院審理之範圍，附此敘明。
據上論斷，依道路交通案件處理辦法第20條前段，裁定如主文。
中    華    民    國   100    年    5     月    31    日
                    交通法庭  法  官  謝昀璉
上正本證明與原本無異。
如不服本裁定，應於裁定送達後5 日內向本院提出抗告狀。
                              書記官  鄭雅文
中    華    民    國   100    年    6     月    1     日